【裁判字號】    89,訴,1044
【裁判日期】    900215
【裁判案由】    詐欺
【裁判全文】
臺灣板橋地方法院刑事判決                        八十九年度訴字第一四四號
    公  訴  人  臺灣板橋地方法院檢察署檢察官
    被      告  乙○○
右列被告因詐欺案件，經檢察官提起公訴 (八十九年度偵字第九二三四號、第九二三
五號)，本院判決如左：
    主  文
乙○○無罪。
    理  由
一、公訴意旨略以：被告乙○○與卯○○係夫妻關係，另廖志輝與鄔佳紋亦係夫妻關
    係，四人竟與姓名、年籍、人數不詳之他人基於意圖為自己不法所有之概括犯意
    聯絡（卯○○、廖志輝、鄔佳紋部分，另案由檢察官提起公訴），由乙○○提供
    郵局帳戶（局號：０００一二一之九、帳號：０五九四一六之二，以下簡稱乙○○帳戶）、廖志輝提供郵局帳戶（局號：二０八一０六之五、帳號：０二一四五
    四之一，以下簡稱廖志輝帳戶）、鄔佳紋則提供安泰銀行內湖分行（帳號：00
    000000000000，以下簡稱鄔佳紋帳戶），卯○○則與不詳他人申辦
    （０二）0000－0000、0000－0000、0000－0000等室
    內電話號碼，並透過報紙刊登借貸廣告，佯稱代為辦理銀行信用貸款，使如附表
    所示之人透過上開電話詢問後，再由乙○○、卯○○、廖志輝、鄔佳紋或不詳他
    人以需先匯入保險費、月付款、手續費、徵信費、律師費、代書費等藉口為由，
    使如附表所示之人不疑有他，而連續於如附表所示時間，分別將如附表所示金額
    匯入上開乙○○帳戶、廖志輝帳戶、或鄔佳紋帳戶內，之後聯絡乙○○等人無著
    ，始知受騙。因認被告乙○○所為，係涉有刑法第三百四十條之常業詐欺罪。
二、公訴人認被告乙○○及另案被告卯○○、廖志輝、鄔佳紋等人涉有上開詐欺犯行
    ，係以如附表所示之告訴人及被害人共十三人於警訊之指訴，復有被告乙○○之
    郵政儲金簿交易明細、提款卡、被告乙○○與另案被告廖志輝相互間匯款之電匯
    回條二紙、照片四幀、告訴人及被害人共十三人匯入款項至另案被告廖志輝帳戶
    、鄔佳紋帳戶及被告乙○○帳戶之匯款執據數紙在卷可稽；而0000－000
    0、0000－0000等二支室內電話門號，確係以另案被告鄔佳紋名義申辦
    ，且0000000000、00000000000支行動電話門號，確係以
    另案被告卯○○名義申辦等情，亦有中華電信股份有限公司八十九年一月五日東
    服營八九字第００四號函、和信電訊股份有限公司電信費帳單數份等附卷足憑；
    被告乙○○及另案被告卯○○於檢察官偵查時亦供稱於八十五、八十六年間曾因
    向地下錢莊借款，並交付身分證，即遭地下錢莊之人強押至銀行開戶，而充為人
    頭，並因而遭台灣台北地方法院檢察署檢察官起訴詐欺，至今仍在審理中，則被
    告乙○○及另案被告卯○○豈有又向地下錢莊借錢，並交付帳戶存摺、提款卡、
    印鑑等重要物品，甘冒第二次刑責之理等情，為其主要論據。本件訊據被告乙○○堅決否認涉有右揭詐欺犯罪事實，被告乙○○辯稱：我與卯○○夫妻二人係於
    八十八年二月間因積欠水電費，而向地下錢莊借款一萬元（實拿七千元），對方
    地下錢莊向我太太卯○○要戶口名簿、房屋租約、郵局帳號，因為我太太沒有郵
    局帳號，所以就把我的郵局存摺、提款卡、印鑑章、戶口名簿及卯○○之身分證
    交予對方，這個帳號當初是因為申請我女兒王姿茹的兒童輔助金而申請，每個月
    臺北市大同區公所會匯入政府補助金二千五百元，伊二人於同年五月間認該筆補
    助金應已足夠償還積欠之地下錢莊本金、利息，遂於五月二十五日前往郵局辦理
    存摺、提款卡、印鑑掛失，而於同月二十八日提款領取補助金時，發現該帳戶竟
    有餘額五萬多元，始知該帳戶遭地下錢莊利用，事後地下錢莊之人前往伊二人家
    中，並告知以後尚有其他客戶會陸續匯款至該帳戶，要卯○○多次自該帳戶內領
    出現金交付，卯○○因害怕地下錢莊追討借款遂遵從照辦，另地下錢莊之人亦載
    卯○○前往通訊行申購行動電話門號卡0000000000、0000000
    000等門號，以利聯絡等語。
三、按犯罪事實應依證據認定之，無證據不得推定其犯罪事實，刑事訴訟法第一百五
    十四條定有明文，又告訴人之告訴，係以使被告受刑事訴追為目的，是其陳述是
    否與事實相符，仍應調查其他證據以資審認；且認定不利於被告之事實，須依積
    極證據，苟積極證據不足為不利於被告事實之認定時，即應為有利於被告之認定
    ，更不必有何有利之證據，最高法院五十二年台上字第一三００號判例及三十年
    上字第八一六號判例分別著有明文可資參照。經查：
    (一)本件被害人丁○○、丙○○、辛○○、壬○○、戊○○、寅○○、何翠悟、己○○、庚○○、子○○、癸○○、甲○○、丑○○等人於警訊時固曾指訴遭自
      稱「宋小姐」、「林經理」、「王先生」、「王先生之經理」、「某專員」、
      「張俊傑」、「許志龍」、「李志榮」、「對方」之人詐騙，以需先匯入保險
      費、月付款、手續費、徵信費、律師費、代書費等名目要求匯款，待被害人將
      款項匯入所指定之帳戶內後，均未依約收到借款等情，然查上開被害人於警訊
      時均一致證稱並未親眼見到所謂自稱「宋小姐」、「林經理」、「王先生」、
      「王先生之經理」、「某專員」、「張俊傑」、「許志龍」、「李志榮」、「
      對方」之人，僅係與上開人等電話聯絡，經本院傳訊被害人丁○○、丙○○、
      戊○○、庚○○、癸○○、寅○○、甲○○、丑○○等人到庭與被告乙○○對
      質，上開被害人均證稱被告乙○○並非與其電話中聯絡之人，是依上開被害人
      於警訊及本院審理所證，均未能明確指認被告乙○○即係直接對其施用詐術之
      人，是僅以被告之郵局帳戶為供被害人匯款所用，即認被告乙○○參與詐騙集
      團，殊嫌速斷。
    (二)證人即被告之妻卯○○於偵查中及本院訊問時均證稱：「八十八年二月份，因
      為家中電話費和四個月的水電費沒有繳，總共二萬元左右，我們就看中國時報
      廣告，和地下錢莊借錢，他們說我之前有和地下錢莊往來，沒有還清楚，只能
      借我們一萬元，利息二千元，十天繳一次。後來，他們要我的身分證正本、我
      先生的郵局存摺、提款卡、印章，要我準備好之後再聯絡。他們也要郵局明細
      表，我當時問他們要這些東西做什麼，他們說每十天我們可以把利息繳到乙○○戶頭，他們再領出。（問：當時交給何人？）證件等東西都交給自稱張先生
      。我借一萬元，實拿七千元，二千元利息，壹仟元車馬費。之後，我沒有繳利
      息，他們也沒有來找我，我也不敢和他們聯絡。直到八十八年五月底，乙○○
      告訴我，借的一萬元應該已經還清楚，因為我們小女兒的兒童福利基金，每個
      月的二十號，政府會匯二千五百元進入乙○○帳戶。所以我就和張先生聯絡，
      但是找不到人，乙○○就到郵局報遺失，重新申請存摺、提款卡並變更密碼、
      印鑑。就在報遺失後沒有幾天，有一位自稱張先生的人來找我，說有筆錢誤匯
      到乙○○帳戶，要我們把他領出來還他，那個人和我當初接洽的張先生不一樣
      ，我就不相信他，對方說原來的張先生已更名為鄭先生，當時鄭先生在電話中
      問我為何把戶頭更改，他要我把郵局的錢領出來，領好後再聯絡。我想錢既然
      不是我的，地下錢莊的人我又惹不起，我就把錢領出來，並且已經還給他。（
      問：何時領出？）八十八年五月二十一日乙○○到郵局辦理遺失，重新申請，
      因為我們知道五月二十日有筆政府基金會匯入二千五百元，所以乙○○在五月
      二十八日領出三千元。五月二十九日壹仟元也是我們領的。五月二十九日拾肆
      萬二千元領出還張先生，六月十一日六千元，是張先生說要匯入，辦理大哥大
      ，要我去領出來。六月二十一日二千元是我小女兒政府基金，我們只領了二千
      元。其餘帳戶內大筆的錢，都是張先生要我還給他。每次都是先電話聯絡，然
      後他再坐計程車，到我家樓下給他。最後一次八十八年七月七日，我領了三萬
      二千元還他，我足足領了壹個鐘頭，因為當時存摺沒有這筆錢。我可能記錯了
      ，應該最後一次是七月八日，上午領六萬元，下午領二萬二千元」等語（見本
      院八十九年八月三十一日筆錄），及稱「（問：和信電訊四支大哥大行動電話
      是你申請否？）是。那天我剛好要去辦大哥大，地下錢莊的張先生打電話來，
      問我有沒有空，我說我要去辦大哥大，他說要我順便幫他辦三支電話，我說我
      沒有錢幫他辦三支，他叫我五分鐘以後在樓下等他，他載我去郵局，先從乙○○的郵局帳戶領六千元，之後再載我去三重市○○路辦大哥大，他在辦電話店
      的對面等我。我怕不幫他辦，人會被押走，我就幫他辦三支，共壹仟五百元，
      我自己辦一支，費用三千零一元。（問：有在第一銀行開戶否？）錢莊張先生
      帶我去第一銀行、臺灣銀行及另外一家銀行，共三家銀行開戶，並且去郵局申
      請重新補發存摺，辦好後，張先生把存摺、印章、提款卡等資料全部拿走。（
      問：為何願意配合地下錢莊？）因為我錢沒有辦法還他們，他們用類似恐嚇的
      語氣，說如果錢不還，大家走著瞧，甚至還說要去學校押小孩」等語（見本院
      八十九年十月二十五日筆錄）。經本院向台北市大同區區公所社會課函調被告
      乙○○之女王姿茹之兒童福利補助金資料，確有王姿茹自八十七年七月至八十
      八年十二月每月二千五百元之育兒補助撥款資料，此有臺北市大同區公所八十
      九年九月二十日北市同社字第八九二一六九○九○○號函覆之北管局儲金股郵
      政存簿儲金薪資存款團體戶存款單十紙附卷可稽，是證人卯○○前後於偵查中
      及本院審理時所證互核相符，並與本院函調之被告乙○○郵政儲金資料相符，
      應可採信，則依證人卯○○所證，被告乙○○僅係將其郵政儲金存摺、印章、
      提款卡及密碼，經由卯○○轉交予自稱張先生之經營地下錢莊之人，其餘匯款
      及提款之事，均係卯○○依地下錢莊張先生之指示所為，自與被告乙○○無涉
      。此外，復查無其他積極確切之證據足資認定被告乙○○有前開之詐欺犯行，
      既不能證明被告犯罪，依右開說明，自應依法為被告無罪之諭知。
據上論斷，應依刑事訴訟法第三百零一條第一項，判決如主文。
本案經檢察官黃明絹到庭執行職務
中      華      民      國    九十      年      二      月     十五     日
                                      臺灣板橋地方法院刑事第一庭
                                          法  官    胡  堅  勤
右正本證明與原本無異。
如不服本判決，應於判決送達後十日內，向本院提出上訴狀。
                                          書記官    劉  文  美
中      華      民      國      九十      年    二      月     十六     日
附表：
┌──────────┬──────────┬──────────┐
│                    │                    │                    │
│ 被害人姓名         │ 匯入金錢之日期     │ 匯入總金額（新台幣）
├──────────┼──────────┼──────────┤
│                    │                    │                    │
│ 丁○○             │八十八年五月十日、十│二十一萬一千九百六十│
│                    │一日、十二日        │元（分八次匯入）    │
├──────────┼──────────┼──────────┤
│                    │                    │                    │
│ 丙○○             │同年三月六日        │九千九百元          │
├──────────┼──────────┼──────────┤
│                    │                    │                    │
│ 辛○○             │同年四月七日        │三萬二千二百元      │
├──────────┼──────────┼──────────┤
│                    │                    │                    │
│ 壬○○             │同年三月二日        │九萬五千六百四十元（│
│      │                    │分三次匯入）        │
├──────────┼──────────┼──────────┤
│                    │                    │                    │
│ 戊○○             │同年三月二十三日    │四萬八千六百七十八元│
│                    │                    │（分三次匯入）      │
├──────────┼──────────┼──────────┤
│                    │                    │                    │
│ 寅○○             │同年三月五、六、九日│六萬九千一百八十元（│
│                    │                    │分三次匯入）        │
├──────────┼──────────┼──────────┤
│                    │                    │                    │
│ 何翠悟             │同年三月十一、十二日│二萬九千四百零八元（│
│                    │                    │分二次匯入）        │
├──────────┼──────────┼──────────┤
│                    │                    │                    │
│ 己○○             │同年三月五、八、九日│六萬零六百六十六元（│
│                    │                    │分三次匯入）        │
├──────────┼──────────┼──────────┤
│                    │                    │                    │
│ 庚○○             │同年五月十二、十三日│三萬三千三百三十元（│
│                    │                    │分三次匯入）        │
├──────────┼──────────┼──────────┤
│                    │                    │                    │
│ 子○○             │同年三月二十二日    │四萬二千五百二十一元│
│                    │                    │                    │
├──────────┼──────────┼──────────┤
│                    │                    │                    │
│ 癸○○          │同年七月五、六日    │七萬三千元（分六次匯│
│                    │                    │入）                │
├──────────┼──────────┼──────────┤
│                    │                    │                    │
│ 甲○○             │同年七月六、七日    │六萬五千一百四十三元│
│                    │                    │（分三次匯入）      │
├──────────┼──────────┼──────────┤
│                    │                    │                    │
│ 丑○○             │同年七月五、六日    │五十萬二千零四十元（│
│                    │                    │共匯入五次）        │
└──────────┴──────────┴──────────┘


司法院資訊處製作；財團法人民間司法改革基金會備份。
